臺灣苗栗地方法院交通事裁定　　　　　　　　　　　九十一年度交聲字第一三號
　　原處分機關　交通部公路總局新竹區監理所苗栗監理站
　　異　議　人　源松通運股份有限公司
　　即受處分人　　　　　設苗栗.
　　法定代理人　甲○
　　代　理　人　乙○○
右列異議人因違反道路交通管理處罰條例案件，不服交通部公路總局新竹區監理所苗
栗監理站九十一年六月十二日所為之處分（原處分案號：竹監苗字第裁五四─Ｚ00
000000號），聲明異議，本院裁定如左：
        主  文
異議駁回。
        理  由
一、按汽車駕駛人駕駛聯結車、大客車、大貨車，而於駕駛執照註銷期間駕車者，汽
    車所有人及駕駛人各處新臺幣四萬元以上八萬元以下罰鍰，並當場禁止該汽車駕
    駛人繼續駕駛及扣留其車輛牌照；違反前項情形，並吊扣其汽車牌照三個月，於
    道路交通管理處罰條例第二十一條之一第一項第五款及第三項定有明文。該條例
    第二十一條之一之立法意旨係針對未符合駕駛資格而駕駛聯結車、大客車、大貨
    車之行為將嚴重危害道路交通安全，對於社會之衝擊至為深鉅，故增訂汽車所有
    人及汽車駕駛人連坐處罰之規定並予提高罰鍰額度，其同處分汽車所有人，以規
    範汽車所有人善盡管理之責，對於該車駕駛人更應有駕駛前之檢查，以確保其符
    合駕駛資格之責任，防範違規於未然之目的；又按人民違反法律上義務而應受行
    政罰之行為，僅須違反禁止規定或作為義務，而不以發生損害或危險為其要件時
    ，推定為有過失，係採過失推定主義，即在行為人不能舉證證明自己無過失時，
    即應受處罰，司法院大法官會議釋字第二百七十五號解釋文意旨足參。
二、查車號ＫＭ—九六五號營業貨櫃曳引車係異議人源松通運股份有限公司所有，而
    邱紹明係於民國八十二年靠行於源松公司，於八十八年三月二十九日因駕車超速
    遭苗栗縣警察局苗栗分局警備隊逕行舉發，經處罰鍰未繳納，自九十一年三月二
    十四日起，遭註銷駕照，並自九十一年三月二十四日起一年內不得重新考領駕駛
    執照，惟邱紹明仍於九十一年四月二十一日十四時四十分許，於駕照遭註銷之狀
    態下，駕駛異議人公司所有之ＫＭ—九六五號營業貨櫃曳引車，行經國道一號中
    山高速公路北向一六二公里為警攔停等情，為異議人所不否認，並有苗栗縣警察
    局八十八年四月十一日舉發違反道路交通管理事件通知單（下稱舉發單）、交通
    部公路總局新竹區監理所苗栗監理站（下稱苗栗監理站）九十一年二月六日竹監
    苗字第駕裁五四─五三七○○號裁決書及內政部警政署國道公路警察局九十一年
    四月公警局交字第Ｚ00000000號舉發違反道路交通管理事件通知單影本
    一紙在卷可憑，足堪認定。本件異議人既係該營業貨櫃曳引車之所有人，而該車
    駕駛確係於駕駛執照註銷期間駕車，則異議人之違規事實，事證明確。雖異議人
    辯稱邱紹明自八十二年靠行公司至今，所繳送公司之駕照均為有效之駕照，且邱
    紹明並不知其駕照已被逕行註銷，故對其處罰有欠允當云云，惟查：道路交通管
    理處罰條例第二十一條之一之規定，不僅處罰駕駛人，並對汽車所有人一併處罰
    ，其立法目的如前述，既係要求汽車所有人於將車交由其他人駕駛時，能夠對於
    駕駛人之駕駛資格善盡注意之義務，是僅需駕駛人確實有駕駛資格未盡符合之情
    形，汽車所有人依該規定即應同受處罰，並應吊扣汽車牌照三個月。本件異議人
    既係該營業貨櫃曳引車之所有人，其本應隨時注意駕駛邱紹明於每次出發時是否
    均仍有適當之駕駛執照，其疏未注意及此，任憑邱紹明於駕照吊扣期間駕車，即
    有過失並應受罰，況關於汽車所有人查詢汽車駕駛人之駕照狀態情形，苗栗監理
    站已配合道路交通管理處罰條例之修訂，自九十年六月一日起，可由公司、行號
    以公文申請查詢受僱司機駕照持用情形，有苗栗監理站九十一年九月二十三日九
    一竹監苗字第九一○八一九六號函在卷可參，乃異議人卻未向監理站查詢，而遲
    至九十一年六、七月份起，始開始向監理站查詢，亦據異議人代理人乙○○於本
    院訊問時陳述無誤，則異議人之前揭辯解，顯係卸責之詞，不足採信。是原處分
    機關依道路交通管理處罰條例第二十一條之一第一項第五款及同條第三項規定，
    裁處新臺幣六萬元罰鍰並吊扣汽車牌照三個月，於法核無違誤（原處分機關認定
    違規時間為九十一年五月二十四日十四時四十分係誤載，應予更正為九十一年四
    月二十一日十四時四十分），本件異議人之異議為無理由，應予駁回。
三、據上論斷，依道路交通案件處理辦法第十九條，裁定如主文。
中      華      民      國    九十一    年     十一     月    二十九    日
                                臺灣苗栗地方法院交通法庭
                                        法  官  黃 建 都
右正本證明與原本無異
如不服本裁定，應於送達後五日內，向本院提出抗告狀（須附繕本），抗告於臺灣高
等法院臺中分院。
                                        書記官  黃 士 益
中      華      民      國    九十一    年     十一     月    二十九    日
